【裁判字號】    98,交抗,106
【裁判日期】    980615
【裁判案由】    違反道路交通管理處罰條例
【裁判全文】
臺灣高等法院交通事件裁定             98年度交抗字第106號
抗  告  人
即受處分人  甲○○
                      之3
上列抗告人因違反道路交通管理處罰條例案件，不服臺灣桃園地
方法院，中華民國97年12月22日所為裁定（97年度交聲字第1961
號），提起抗告，本院裁定如下：
    主  文
抗告駁回。
    理  由
一、原裁定以：
  (一)異議意旨略以：伊於民國（下同）96年9 月17日晚上19時32
    分許於宜蘭礁溪經舉發「肇事致人死亡而逃逸」，惟伊所駕
    駛之聯結車因車體龐大，尾車震動頻繁，於事故發生時，完
    全不知情，因此才沒下車察看，故仍繼續行駛，絕無肇事而
    逃逸之意圖云云。
  (二)經查：異議人於96年9 月17日，駕駛車牌號碼GM－608 號營
    業大貨曳引車，行經宜蘭縣頭城鎮○○路69號前，「肇事致
    人死亡而逃逸」，而經警舉發乙節，有宜蘭縣警察局舉發違
    反道路交通管理事件通知單、交通部公路總局臺北區監理所
    宜蘭監理站宜監字第裁43-Q00000000號裁決書及宜蘭縣警察
    局礁溪分局96年10月30日警礁交字第09640111514 號函各乙
    紙在卷可憑（見原審卷第7 、8 、11頁）。雖異議人辯稱略
    以：伊所駕駛之聯結車因車體龐大，尾車震動頻繁，於事故
    發生時，完全不知情，因此才沒下車察看，故仍繼續行駛，
    絕無肇事而逃逸之意圖云云，惟查：1.異議人甲○○駕駛之
    車牌號碼GM─608 號營業大貨曳引車掛附之車牌號碼61─NC
    號營業全拖車右側黃色防捲裝置有新遭撞擊產生之凹陷，核
    與被害人吳淑玲騎乘之車牌號碼AL9 ─068 號機車左側機件
    與左後側車身上之黃色油漆轉印痕相符，並經警比對機車與
    營業全拖車黃色防捲裝置之相對高度後，雖略有落差，但參
    入機車實際行駛晃動幅度及路面彈跳上下移動高度之變因後
    ，仍堪認係屬一致。再者，異議人自駕駛座察看右側後照鏡
    時，實可查見營業全拖車右側黃色防捲裝置旁周遭狀況，亦
    即該處並非駕駛目視死角方位等情，業經臺灣宜蘭地方法院
    檢察署檢察官勘驗屬實且製有勘驗筆錄在卷可佐；復據宜蘭
    縣警察局以96年10月4 日第0961180942號函附宜蘭縣警察局
    礁溪分局轄內發生甲○○車禍肇事逃逸案現場勘查報告及警
    製道路交通事故現場圖、道路交通事故調查報告表(一)、(二)在
    卷足考。此外，被害人吳淑玲因本件車禍事故受有頭部、頸
    部、左肩部及四肢部挫傷併骨折暨顱骨骨折併腦出血死亡之
    事實，同經臺灣宜蘭地方法院檢察署檢察官督同法醫相驗屬
    實並製有驗斷書、勘驗筆錄、相驗屍體證明書及相驗相片附
    卷可稽。綜此，堪認定本件車禍事故應係肇因於異議人駕駛
    營業大貨曳引車掛附營業全拖車超越同向前方由被害人吳淑
    玲騎乘之機車時，因疏未與被害人騎乘之機車左側保持半公
    尺以上間隔，導致掛附之營業全拖車右側黃色防捲護欄擦撞
    被害人吳淑玲騎乘之機車左側後，被害人吳淑玲倒地遭掛附
    之營業全拖車車輪輾壓而受有頭部、頸部、左肩部及四肢部
    挫傷併骨折暨顱骨骨折併腦出血死亡甚明。臺灣省基宜區車
    輛行車事故鑑定委員會96年11月14日基宜鑑字第0965002619
    號分析意見書亦同此認定，異議人甲○○空言否認不知肇事
    經過情狀等語，要無可採。2.互核證人葉怡君於警訊及偵查
    中證稱：事發當時因聽聞大貨車經過，引發其所有車牌號碼
    1988─MD號自用小客車警報器鳴響便出外察看，見1 人（即
    被害人吳淑玲）躺在地上，身旁有1 部傾倒之機車，另見1
    部大貨車之車尾，其即告知其夫與公公外出確認等語，及證
    人吳宗雄於警詢及偵查中證述：事發時其在屋內抽菸看電視
    ，面向屋外，正巧看見1 部聯結車經過門口，原本速度很慢
    ，隨後聽聞該部聯結車踩油門引擎震動及造成地面震動等聲
    響，更因此導致停放屋外之自用小客車警報器響，其見該部
    聯結車身上有「黑松」字樣，隨後葉怡君外出察看並告知路
    旁躺臥1 人時，其才外出，見1 人躺在路邊，頭戴之安全帽
    業已碎裂等語，即可推知異議人甲○○駕駛之營業大貨曳引
    車掛附營業全拖車於未保持橫向安全距離不慎擦撞被害人吳
    淑玲騎乘之機車而肇事後，即有加速駛離之舉，並因此引發
    證人葉怡君所有停放路旁之自用小客車警報器鳴響，異議人
    空言諉稱行車途經該路段並無異狀，顯屬脫罪圖卸之語，洵
    無可採。況經警實驗模擬現場狀況而以營業大貨曳引車掛附
    營業全拖車後輪輾壓蓋上安全帽之椰殼，駕駛可感受車輛受
    有阻力等情，則有宜蘭縣警察局以96年10月4 日第19611809
    42號函附宜蘭縣警察局礁溪分局轄內發生甲○○車禍肇事逃
    逸案現場勘查報告在卷足按，另異議人自駕駛座依右側後照
    鏡即可查見營業全拖車右側黃色防捲裝置旁周遭狀況乙節亦
    如前述。秉此均徵異議人甲○○當能知悉業已肇事之事實，
    是其未予停車察看及時救護被害人吳淑玲或為其他安全措施
    ，反逕行駕車加速逃逸實稱明甚。上揭情事，業據臺灣宜蘭
    地方法院97年度交訴字第7 號刑事判決認定明確。綜上可知
    ，異議人於96年9 月17日駕駛車牌號碼GM－608 號營業大貨
    曳引車，行經宜蘭縣頭城鎮○○路69號前，「肇事致人死亡
    而逃逸」等情，應堪認定，足證異議人辯稱伊所駕駛之聯結
    車因車體龐大，尾車震動頻繁，於事故發生時，完全不知情
    ，因此才沒下車察看，故仍繼續行駛，絕無肇事而逃逸之意
    圖等情，尚難遽採。
  (三)按「汽車駕駛人駕駛汽車肇事致人受傷或死亡者，應即採取
    救護措施及依規定處置，並通知警察機關處理，不得任意移
    動肇事汽車及現場痕跡證據，違反者處新臺幣3000元以上90
    00元以下罰鍰。但肇事致人受傷案件當事人均同意時，應將
    肇事汽車標繪後，移置不妨礙交通之處所」，「前項駕駛人
    肇事致人受傷而逃逸者，吊銷其駕駛執照；致人重傷或死亡
    而逃逸者，吊銷其駕駛執照，並不得再考領」，道路交通管
    理處罰條例第62條第3 項、第4 項分別定有明文。異議人於
    行經上開路口違規「肇事致人死亡而逃逸」，原處分機關據
    以處罰罰鍰新台幣9,000 元，並吊銷其駕駛執照，並不得再
    考領，依法並無不合，異議人聲明異議，辯稱伊所駕駛之聯
    結車因車體龐大，尾車震動頻繁，於事故發生時，完全不知
    情，因此才沒下車察看，故仍繼續行駛，絕無肇事而逃逸之
    意圖云云，並無理由，應駁回其異議。
二、經核原裁定上開認事用法，洵無違誤。抗告人即受處分人猶
    執前詞，否認有上開違規行為，辯稱：(一)依臺灣省基宜區車
    輛行車事故鑑定委員會96年11月14日基宜鑑字第0965002619
    號分析意見書：「檢依現有跡證資料研判，以甲○○駕駛全
    聯結車超速未保持安全間隔致肇事之可能性較大，有違道路
    交通安全規則第101 條第1 項第5 款之規定」，並未明確指
    出本件事故確實發生原因，是否得憑此推論抗告人確有未保
    持安全間隔，即屬有疑。又若抗告人於甫超越被害人騎乘車
    輛之際，未保持安全間隔，此時即應發生事故，雙方之撞擊
    點應在抗告人所駕駛車輛之前方，而非後方拖車右側防捲裝
    置，且現場道路筆直，抗告人於超車後亦應無左右偏移情形
    ，足見本件並非抗告人未保持安全間隔所致。(二)依宜蘭縣警
    察局礁溪分局轄內發生甲○○車禍肇事逃逸案現場勘查報告
    所載：「……(3)車速36公里，經過肇事地點，踩煞車減速未
    停後再加速前進，休旅車上警報器未響」、「(4)車速40公里
    ，經過肇事地點，踩煞車減速，再加速前進，休旅車上警報
    器響起」，顯見吳宗雄所有休旅車警報器響起與抗告人之車
    輛是否加速無關，難認據此即抗告人有肇事後加速駛離之行
    為。又該勘察報告狀況二中，係以「後拖車由靜止啟動壓空
    椰蓋上安全帽」，與事發時抗告人駕駛車輛係以時速40公里
    行駛於道路行進中之型情況明顯不同，實難推論抗告人於案
    發時可感覺有壓到異物。況抗告人於事故發生後，行經同路
    段路口時，接連碰上4 個紅燈均依法停車等候，倘抗告於案
    發後有肇事逃逸之意圖，豈有等候路燈亮起再行之可能。(三)
    事發當日係颱風天，抗告人所駕駛車輛之後照鏡已遭滂沱大
    雨覆蓋，在車內透過車窗看後照鏡，顯難期待能與平常一樣
    自後照鏡查看車輛周圍情況，縱抗告人於雨中小心駕駛，然
    因視線不清，亦難掌握車外狀況云云。惟查：
  (一)本件抗告人即受處分人甲○○駕駛於96年9 月17日，駕駛車
    牌號碼GM－608 號營業大貨曳引車，行經宜蘭縣頭城鎮○○
    路69號前，超越同向前方由被害人吳淑玲騎乘之機車時，因
    疏未與被害人騎乘之機車左側保持半公尺以上間隔，導致掛
    附之營業全拖車右側黃色防捲護欄擦撞被害人吳淑玲騎乘之
    機車左側後，被害人吳淑玲倒地遭掛附之營業全拖車車輪輾
    壓而受有頭部、頸部、左肩部及四肢部挫傷併骨折暨顱骨骨
    折併腦出血死亡等事實，原裁定已詳述認定抗告人違規之理
    由及事證，並說明本件車禍事故係因抗告人未保持安全間隔
    所致，且抗告人案發時確實知悉肇事而仍駕車逃逸，業如前
    述。
  (二)抗告人於本院另案審理其被訴公共危險乙案之準備程序時供
    稱：「（問：事故路段是下坡？）稍微下坡」，「（問：事
    故路段有無踩煞車？）當時很順暢，不需踩煞車與加油」，
    「（問：你行經本件事故路段時車速？）約40公里」，「（
    問：只有你一部車，經過1988ＭＤ自用小客車時，警報器有
    響，你有無聽到？）沒有特別注意」等語；又證人即負責現
    場重建及模擬藍錦龍於該案審理時具結後證稱：「（問：根
    據你們模擬時，是將椰子殼放在後輪在靜止時再啟動車輛行
    進的方式，是否符合當時的狀況？駕駛的感受會不會一樣？
    ）我們是為了安全的問題，所以才採用這種方式，採用椰子
    殼是因為比較接近人頭硬度的狀況，然後我們再加上安全帽
    作測試。駕駛的感受可以當作參考的條件，並不是絕對的感
    受，但是具有參考的價值」，「（問：當日你們模擬測試的
    時候，駕駛座的窗戶是開著還是關閉著？）我沒有特別留意
    開著還是關著，印象中是關著」，「（問：駕駛座窗戶緊閉
    ，且當日颳颱風，下大雨的情況下，在子車發生車禍時，駕
    駛人是否可以知道發生車禍？）請參考我報告書的六點說明
    。我認為他對於肇事應該是知情的，所以才有一些加速逃離
    的動作。另外如果是正常的行駛的話，是不會引起旁邊車輛
    警報器響起」，「（問：你在重建及模擬的時候，你有無坐
    在大貨車的駕駛座？）有」，「（問：你坐在大貨車駕駛座
    時，右側的後視鏡，可否看到後方子車防捲護欄的位置？）
    防捲欄杆是看不到，但是防捲欄杆旁邊的地方都看得到」等
    語（見本院97年度交上訴字第131 號卷97年9 月11日準備程
    序筆錄及98年5 月20日審判程序筆錄）。抗告人已於本院另
    案審理其被訴公共危險乙案時自承案發時「時速40公里，且
    當時是下坡路段，並未減速」等節，則較諸上開證人即負責
    現場重建及模擬藍錦龍於案發後現場模擬之「車速40公里，
    經過肇事地點，踩煞車減速，再加速前進」等情，當更易引
    起經過之路旁休旅車上警報器響起；況證人吳宗雄證述同時
    聽聞「該部聯結車踩油門引擎震動及造成地面震動等聲響」
    等語，且證人葉怡君及吳宗雄甚且於屋內均仍能於抗告人駕
    駛車輛經過時，聽聞休旅車警報器聲響，參諸裝置警報器之
    目的係為引起注意，其聲響當非小聲，抗告人甫經過該休旅
    車，豈有未聽聞之理。又依證人藍錦龍所述係為安全起見，
    始以「椰子殼放在後輪在靜止時再啟動車輛行進的方式」模
    擬，駕駛已得感受車輛受有阻力，況本件被害人吳淑玲係遭
    車輪輾壓而受有頭部、頸部、左肩部及四肢部挫傷併骨折暨
    顱骨骨折多處重傷，抗告人肇事時又豈無壓到異物之察覺。
    縱抗告人駛離事發路段後，遇到紅燈號誌均有停車等待，亦
    不足以即得推認抗告人無肇事逃逸之事實。
  (三)雖抗告人辯稱案發時係雨天，無法知悉肇事云云。然依上所
    述，抗告人於肇事之際既能感受車輪已壓到異物，且其駕車
    加速經過吳宗雄所有休旅車時並引該車警報器聲響，抗告人
    顯已足以知悉發生事故。況依證人藍錦龍證述及臺灣宜蘭地
    方法院檢察署檢察官勘驗結果，抗告人於案發時均能自駕駛
    座察看右側後照鏡查見營業全拖車右側黃色防捲裝置旁周遭
    狀況，且證人葉怡君及吳宗雄均未證述案發時有下雨之情事
    ，益足徵抗告人上開所辯，尚無採信。
  (四)綜上所述，抗告人前開所辯，不足採信，是其抗告為無理由
    ，應予駁回。
據上論結，應依道路交通案件處理辦法第26條，刑事訴訟法第41
2條，裁定如主文。
中    華    民    國    98    年    6     月    15    日
            刑事第十四庭  審判長法  官  陳志洋
                                法  官  謝靜恒
                                法  官  謝靜慧
以上正本證明與原本無異。
不得再抗告。
                                書記官  陳泰寧
中    華    民    國    98    年    6     月    17    日


司法院資訊處製作；財團法人民間司法改革基金會備份。
